臺灣彰化地方法院刑事判決　　　　　　　100年度易字第387號
公　訴　人　臺灣彰化地方法院檢察署檢察官
被　　　告　賴榮棋
上列被告因違反毒品危害防制條例案件，經檢察官提起公訴（10
0 年度毒偵字第356 號），被告於準備程序進行中，就被訴事實
為有罪之陳述，本院逕改依簡式審判程序審理，並判決如下：
    主  文
賴榮棋施用第二級毒品，累犯，處有期徒刑月，如易科罰金以
新臺幣壹仟元折算壹日。
    犯罪事實及理由
壹、程序事項：
    本件經被告於準備程序期日為有罪之陳述，經受命法官告知
    簡式審判程序之旨，並聽取當事人之意見後，本院認無不得
    或不宜改依簡式審判程序進行之處，爰依刑事訴訟法第273
    條之1 第1 項，裁定由受命法官獨任進行簡式審判程序，則
    依據刑事訴訟法第273 條之2 、同法第159 條第2 項之規定
    ，不適用傳聞法則有關限制證據能力之相關規定，合先敘明
    。
貳、實體事項：
一、構成犯罪事實：
    賴榮棋前於民國91年10月至12月間因連續施用第二級毒品案
    件，經觀察、勒戒後，認無繼續施用毒品之傾向，92年1 月
    15日執行完畢釋放，由臺灣彰化地方法院檢察署檢察官以91
    年度毒偵字第3256號為不起訴處分確定。復於執行完畢釋放
    後五年內之96年4 月間因施用第二級毒品案件，經臺灣雲林
    地方法院以96年度六簡字第270 號判處有期徒刑6 月（經減
    刑為有期徒刑3 月），又於同年間因竊盜案件經同前法院以
    96年度易字第259 號判處有期徒刑8 月（經減刑為有期徒刑
    4 月），上開二案合併定應執行有期徒刑6 月；同年間又因
    過失傷害案件，經同法院以97年度六交簡字第48號判處有期
    徒刑2 月，再因竊盜案件，經同法院以97年度易字第177 號
    判處有期徒刑10月，上揭二案件合併定應執行有期徒刑11月
    ，經接續執行，98年8 月24日縮短刑期甫執行完畢。猶不知
    戒除毒癮，復基於施用第二級毒品之犯意，於99年12月8 日
    上午7 時許，在彰化縣溪州鄉三條村濁水溪堤防下，以將甲
    基安非他命置於吸食器內燒烤後吸食所生煙霧之方式，施用
    第二級毒品甲基安非他命1 次。嗣為警於99年12月9 日下午
    5 時許，在彰化縣溪州鄉三條村七戶巷附近見其形跡可疑上
    前盤查，經徵得其同意後，帶同前往彰化縣警察局北斗分局
    三條派出所採集尿液送驗，始查悉上情。
二、認定犯罪事實之證據及理由：
  (一)彰化縣警察局北斗分局委託檢驗尿液代號與真實姓名對照認
    證單（代號C-286 號）、採尿同意書：足知送驗尿液為被告
    賴榮棋所親自排收。
  (二)詮昕科技股份有限公司99年12月28日濫用藥物尿液檢驗報告
    （原樣編號：C-286 號、報告編號：9C200003）：檢出有甲
    基安非他命陽性反應（甲基安非他命檢出濃度為1943ng/ml
    ）。
  (三)臺灣高等法院被告前案紀錄表、刑案資料查註紀錄表、全國
    施用毒品案件紀錄表、受觀察勒戒人毒品及前科紀錄簡列表
    、矯正簡表。
  (四)被告之自白。
  (五)不再送觀察勒戒之理由：
    按甲基安非他命為毒品危害防制條例第2 條第2 項第2 款所
    稱之第二級毒品，不得施用、持有。次按毒品危害防制條例
    於92年7 月9 日修正公布，自93年1 月9 日施行，其中第20
    條、第23條將施用毒品之刑事處遇程序，區分為「初犯」及
    「5 年內再犯」、「5 年後再犯」。依其立法理由之說明：
    「初犯」，經觀察、勒戒或強制戒治後，應為不起訴處分或
    不付審理之裁定；經觀察、勒戒或強制戒治執行完畢釋放後
    ，「5 年內再犯」者，因其再犯率甚高，原實施之觀察、勒
    戒及強制戒治既已無法收其實效，爰依法追訴或裁定交付審
    理。至於經觀察、勒戒或強制戒治執行完畢釋放後，「5 年
    後再犯」者，前所實施之觀察、勒戒或強制戒治已足以遮斷
    其施用毒品之毒癮，為期自新及協助其斷除毒癮，仍適用「
    初犯」規定，先經觀察、勒戒或強制戒治之程序。從而依修
    正後之規定，僅限於「初犯」及「5 年後再犯」二種情形，
    始應先經觀察、勒戒或強制戒治程序。倘被告於5 年內已再
    犯，經依法追訴處罰，縱其第三次（或第三次以上）再度施
    用毒品之時間，在初犯經觀察、勒戒或強制戒治執行完畢釋
    放5 年以後，已不合於「5 年後再犯」之規定，且因已於「
    5 年內再犯」，顯見其再犯率甚高，原實施觀察、勒戒或強
    制戒治，已無法收其實效，即應依該條例第10條處罰。至於
    第三次（或第三次以上）施用毒品之時間，是否宜有期間限
    制？以多久為適宜？則分屬刑事政策、專門醫學之範圍，非
    審判機關所能決定，有待循立法途徑解決（最高法院98年度
    臺非字第252 號、97年度臺非字第540 號、95年度臺非字第
    59、65號判決，及最高法院97年9 月9 日97年度第5 次刑事
    庭會議決議參照）。本件被告於91年10月至12月間因連續施
    用第二級毒品案件，經觀察、勒戒後，認無繼續施用毒品之
    傾向，92年1 月15日執行完畢釋放，由臺灣彰化地方法院檢
    察署檢察官以91年度毒偵字第3256號為不起訴處分確定。復
    於執行完畢釋放後五年內之96年4 月間因施用第二級毒品案
    件，經臺灣雲林地方法院以96年度六簡字第270 號判處有期
    徒刑6 月（經減刑為有期徒刑3 月），有卷附臺灣高等法院
    被告前案紀錄表可查，揆諸前開最高法院判決及決議，因被
    告於91年間之第一次觀察勒戒後之5 年內，業有施用毒品之
    行為，則本次被告於99年12月8 日再次施用毒品之犯行，即
    與5 年後再犯之情形有別，自應逕行起訴。
  (六)綜上，被告自白核與事實相符，本件事證已臻明確，被告犯
    行足堪認定，應依法論科。
三、論罪科刑之理由：
  (一)按甲基安非他命為毒品危害防制條例第2 條第2 項第2 款所
    定之第二級毒品，不得非法持有、施用。核被告賴榮棋所為
    ，係犯毒品危害防制條例第10條第2 項之施用第二級毒品罪
    。
  (二)被告施用毒品而持有甲基安非他命之行為，為施用之高度行
    為所吸收，不另論罪。
  (三)查被告前於96年間因施用第二級毒品案件，經臺灣雲林地方
    法院以96年度六簡字第270 號判處有期徒刑6 月（經減刑為
    有期徒刑3 月），又於同年間因竊盜案件經同前法院以96年
    度易字第259 號判處有期徒刑8 月（經減刑為有期徒刑4 月
    ），上開二案合併定應執行有期徒刑6 月；同年間又因過失
    傷害案件，經同法院以97年度六交簡字第48號判處有期徒刑
    2 月，再因竊盜案件，經同法院以97年度易字第17 7號判處
    有期徒刑10月，上揭二案件合併定應執行有期徒刑11月，經
    接續執行，98年8 月24日縮短刑期甫執行完畢，有臺灣高等
    法院被告前案紀錄表1 件在卷可參，其於5 年內故意再犯本
    件有期徒刑以上之罪，為累犯，應依刑法第47條第1 項之規
    定，加重其刑。
  (四)爰審酌被告為高職畢業，有務農專長，目前務農，家裡有雙
    親及外籍配偶，僅因家庭因素又逢朋友相邀而再度施用毒品
    ，及前有多次毒品前科，再犯本件施用毒品之罪，亟待矯治
    ，其施用毒品係屬自戕行為並未損害他人，暨其於犯罪後已
    深知悔悟並坦承犯行，同時考量施用毒品之戒癮性不高，極
    易一再施用、毒品檢出濃度等一切情狀，量處如主文所示之
    刑，並諭知易科罰金之折算標準示懲。
四、應適用之法律：
  (一)刑事訴訟法第273 條之1 第1 項、第299 條第1 項前段。
  (二)毒品危害防制條例第10條第2 項，刑法第11條前段、第47條
    第1 項、第41條第1 項前段。
本案經檢察官陳隆翔到庭執行職務。
中    華    民    國   100    年    4     月    20    日
                  刑事第五庭    法  官  李淑惠
以上正本證明與原本無異。
如不服本判決應於收受判決後10日內向本院提出上訴書狀，並
應敘述具體理由。其未敘述上訴理由者，應於上訴期間屆滿後
20日內向本院補提理由書(均須按他造當事人之人數附繕本)
「切勿逕送上級法院」。
中    華    民    國   100    年    4     月    20    日
                                書記官  張清秀
附錄本案論罪科刑法條全文:
毒品危害防制條例第10條
施用第一級毒品者，處 6 月以上 5 年以下有期徒刑。
施用第二級毒品者，處 3 年以下有期徒刑。